臺灣高等法院臺中分院刑事裁定　
111年度抗字第22號
抗  告  人  
即  受刑人  劉予亨



上列抗告人即受刑人因聲請定應執行刑案件，不服臺灣臺中地方
法院110年度聲字第3901號中華民國110年11月26日裁定（聲請案
號：110年度執聲字第2617號、110年度執字第9423號），提起抗
告，本院裁定如下：
    主  文
抗告駁回。
    理  由
一、抗告人即受刑人劉予亨（下稱受刑人）抗告意旨詳如附件之
    抗告狀所載。
二、按裁判確定前犯數罪者，併合處罰之；數罪併罰，有二裁判
    以上者，依第51條之規定，定其應執行之刑；數罪併罰，分
    別宣告多數有期徒刑者，於各刑中之最長期以上，各刑合併
    之刑期以下，定其刑期，但不得逾30年，刑法第50條第1項
    前段、第53條、第51條第5款分別定有明文。次按法律上屬
    於自由裁量之事項，有其外部性界限及內部性界限，並非概
    無拘束。依據法律之具體規定，法院應在其範圍選擇為適當
    之裁判者，為外部性界限；而法院為裁判時，應考量法律之
    目的，及法律秩序之理念所在者，為內部性界限。法院為裁
    判時，二者均不得有所踰越。在數罪併罰，有二裁判以上，
    定其應執行之刑時，固屬於法院自由裁量之事項，然仍應受
    前揭外部性界限及內部性界限之拘束（最高法院92年度台非
    字第227號判決意旨參照）。復按數罪併罰之定應執行之刑
    ，係出於刑罰經濟與責罰相當之考量，並非予以犯罪行為人
    或受刑人不當之利益，為一種特別的量刑過程，相較於刑法
    第57條所定科刑時應審酌之事項係對一般犯罪行為之裁量，
    定應執行刑之宣告，乃對犯罪行為人本身及所犯各罪之總檢
    視，除應考量行為人所犯數罪反應出之人格特性，並應權衡
    審酌行為人之責任與整體刑法目的及相關刑事政策，在量刑
    權之法律拘束性原則下，依刑法第51條第5款之規定，採限
    制加重原則，以宣告各刑中之最長期為下限，各刑合併之刑
    期為上限，但最長不得逾30年，資為量刑自由裁量權之外部
    界限，並應受法秩序理念規範之比例原則、平等原則、責罰
    相當原則、重複評價禁止原則等自由裁量權之內部抽像價值
    要求界限之支配，使以輕重得宜，罰當其責，俾符合法律授
    與裁量權之目的，以區別數罪併罰與單純數罪之不同，兼顧
    刑罰衡平原則。個案之裁量判斷，除非有全然喪失權衡意義
    或其裁量行使顯然有違比例、平等諸原則之裁量權濫用之情
    形，否則縱屬犯罪類型雷同，仍不得將不同案件裁量之行使
    比附援引為本案之量刑輕重比較，以視為判斷法官本於依法
    獨立審判之授權所為之量刑裁奪有否裁量濫用之情事。此與
    所謂相同事務應為相同處理，始符合比例原則與平等原則之
    概念，迥然有別（最高法院100年度台上字第21號判決意旨
    參照）。又刑事訴訟法第370條第2項、第3項，已針對第二
    審上訴案件之定應執行之刑，明定有不利益變更禁止原則之
    適用，於分屬不同案件之數罪併罰有應更定執行刑者，本於
    同為定刑裁定應為相同處理之原則，法院於裁定定應執行之
    刑時，自仍應有不利益變更禁止原則法理之考量，亦即另定
    之執行刑，其裁量所定之刑期，不得較重於前定之執行刑加
    計後裁判宣告之刑之總和，否則即與法律秩序理念及法律目
    的之內部界限有違（最高法院103年度第14次刑事庭會議決
    議、最高法院93年度台非字第192號判決意旨參照）。末按
    ，關於刑之量定，係實體法上賦予法院得為自由裁量之事項
    ，倘其未有逾越法律所規定之範圍，或濫用其權限，即不得
    任意指摘為違法。在同一犯罪事實與情節，如別無其他加重
    或減輕之原因，下級審量定之刑，亦無過重或失輕之不當情
    形，則上級審法院對下級審法院之職權行使，原則上應予尊
    重（最高法院75年度台上字第7033號判決、85年度台上字第
    2446號判決意旨參照）。
三、經查：
  ㈠本件受刑人所犯如原裁定附表編號1至15所示之罪，先後經臺
    灣新北地方法院、臺灣臺北地方法院、臺灣彰化地方法院（
    下稱彰化地院）及臺灣臺中地方法院（下稱臺中地院）判處
    如原裁定附表編號1至15所示之刑，並均分別確定在案。嗣
    臺灣臺中地方檢察署檢察官就如原裁定附表編號1至15所示
    之罪向原裁定法院聲請定應執行之刑，經原裁定法院110年
    度聲字第3901號裁定定其應執行刑有期徒刑7年8月，有如原
    裁定附表所示各罪之判決書及臺灣高等法院被告前案紀錄表
    在卷可稽。而原裁定法院就如原裁定附表編號1至15所示之
    罪定其應執行刑有期徒刑7年8月，係在各刑之最長期（有期
    徒刑1年6月）以上，各刑合併之刑期（有期徒刑50年10月）
    以下，從形式上觀察，足認原裁定法院此項裁量職權之行使
    ，符合刑法第51條第5款之外部性界限規定。又如原裁定附
    表編號1至13所示之罪，曾經彰化地院110年度聲字第841號
    裁定定其應執行有期徒刑7年2月確定；如原裁定附表編號14
    至15所示之罪，曾經臺中地院108年度訴字第2963號判決定
    應執行有期徒刑1年2月確定，則本件裁量定應執行刑自不得
    重於上開所定之執行刑之總和之法律內部界線上限（即7年2
    月＋1年2月＝8年4月），是以原裁定酌定受刑人應執行刑為有
    期徒刑7年8月，關於其裁量權之行使並未逾越自由裁量之內
    部性界限。再審酌原裁定法院就裁量權之行使，復符合比例
    原則、公平正義原則、法律秩序理念及法律規範目的，並無
    濫用裁量權而有違反法律內部性界限或公平、比例原則等情
    形，自應予以尊重，而不得任意指為違法、不當，揆諸上揭
    說明，原裁定核無違誤。
  ㈡受刑人雖以前詞提起抗告。惟查：受刑人所犯如原裁定附表
    編號1至13所示之犯行，均係犯刑法第339條之4第1項第2款
    之加重詐欺罪，其法定刑為1年以上7年以下有期徒刑，均非
    屬微罪。而受刑人所犯如原裁定附表編號1至13所示加重詐
    欺罪共45罪，均係於107年4月11日至同年月24日間之短期間
    內所犯，而受刑人加入詐欺集團擔任車手，與其他詐欺集團
    成員3人以上共同從事詐欺取財犯行，其於被害人陷於錯誤
    將款項匯入人頭帳戶後，提領贓款並交付其他詐欺集團成員
    ，致多數被害人受有損害，且其犯罪時間密接，顯見其輕忽
    法律，已對他人財產造成實質上損害，且犯罪甚為頻繁，受
    害人眾多，實難認受刑人累積之犯行程度及情狀尚屬輕微，
    而其一再犯罪，顯非偶發性犯罪，反映出其法治觀念薄弱，
    自我約束能力不足之人格特性與犯罪傾向，嚴重欠缺尊重他
    人財產權益、正確謀生、法治觀念，自不宜給予過度刑罰優
    惠，而應受較高之刑罰評價，以匡正其迭次違反刑罰規範之
    行為。本院又審酌原裁定附表編號1至2（共12罪）、附表編
    號3至5（共14罪）、附表編號6至7（共4罪）、附表編號8（
    共8罪）、附表編號9至12（共6罪）、附表編號14至15（共2
    罪）前已經法院分別判決定應執行有期徒刑1年4月、2年、1
    年3月、1年3月、2年、1年2月，嗣臺灣新北地方法院就附表
    編號1至12所示之罪以109年度聲字第2187號裁定定其應執行
    有期徒刑7年，抗告後，經臺灣高等法院109年度抗字第1153
    號裁定駁回抗告確定；彰化地院就附表編號1至13所示之罪
    以110年度聲字第841號裁定定應執行有期徒刑7年2月確定後
    ，臺中地院再就附表編號1至13所示前已經裁定定應執行刑
    之各罪，與附表編號14至15所示前已經判決定應執行刑之罪
    ，合併定應執行有期徒刑7年8月，實際上受刑人之刑度已減
    輕達有期徒刑43年2月之多，是原裁定就如原裁定附表所示
    各罪定應執行刑時，顯已考量受刑人所犯犯罪之罪名、時間
    、手法等關連性程度，給予受刑人相當程度之恤刑利益，符
    合法律授予裁量權之目的，實無違背內部性界限，尚難因原
    裁定所定之執行刑減輕幅度未若受刑人主觀上所預期之刑度
    ，即認原裁定有何違法或不當。
　㈢再查，不同案件之定刑標準，因各該受刑人之犯罪目的、手
    段、態樣、法益侵害、犯罪次數與情節等量刑因素各異，斟
    酌法院裁量權之外部界限，考量各罪間彼此之關連性、所侵
    害法益之專屬性或同一性、於併合處罰時其責任非難重複之
    程度，暨所犯數罪所反映人格特性與傾向、對受刑人施以矯
    正之必要性、實現刑罰經濟功能、法律秩序之理念所在之內
    部限制等情予以綜合判斷，自無從比附援引，作為本案量刑
    之依據。是受刑人援引另案定應執行刑之裁定為例，指摘原
    裁定不當，並無理由。此外，抗告意旨復未具體指摘原裁定
    究有如何違法或不當之情形，徒以前開情詞指摘原裁定不當
    ，依上述說明，其抗告意旨自難採取。
四、綜上所述，原裁定就受刑人所犯如附表編號1至15所示之罪
    定其應執行刑時，並未逾越法定定執行刑之範圍，且其裁量
    權之行使亦無濫用權力情事，符合比例原則、公平正義原則
    、法律秩序理念及法律規範目的，而未違反上開最高法院所
    揭示之內部性界限及外部性界限。是以受刑人抗告意旨所陳
    之內容，難認可採，本件抗告為無理由，應予駁回。
據上論結，應依刑事訴訟法第412條，裁定如主文。
中　　華　　民　　國　　111 　年　　1 　　月　　5 　　日
              刑事第二庭　  審判長法　官　何志通
                                  法　官　吳進發
                                  法　官　石馨文
以上正本證明與原本無異。
如不服本裁定，得於收受送達後五日內向本院提出再抗告書狀（
須附繕本）。因疫情而遲誤不變期間，得向法院聲請回復原狀。
                                  書記官  陳儷文
　　　　　　　　　　　　　　　　　
中　　華　　民　　國　　111 　年　　1 　　月　　5 　　日